臺灣高雄地方法院行政訴訟判決　　　　　109年度交字第353號
原　　　告　林忠山　
被　　　告　臺南市政府交通局

代　表　人　王銘德　
訴訟代理人　方正忻　
上列當事人間交通裁決事件，原告不服被告109年8月6日南市交
裁字第78-B00000000號裁決，提起行政訴訟，本院判決如下：
    主    文
原告之訴駁回。
訴訟費用新台幣參佰元由原告負擔。
    事實及理由
一、程序事項：按行政訴訟法第237條之7規定，交通裁決事件之
    裁判，得不經言詞辯論為之。本件屬交通裁決事件，依兩造
    所述各節及卷內資料其事證已臻明確，本院認無經言詞辯論
    之必要，爰不經言詞辯論而為判決。
二、事實概要：
    原告於民國108年12月25日19時36分許，駕駛車牌號碼000-0
    000號普通重型機車（下稱系爭機車），行經高雄市苓雅區
    中山二路與三多四路口，因未依規定兩段式左轉而有「轉灣
    或變換車道不依標誌、標線、號誌指示」之違規行為，經高
    雄市政府警察局苓雅分局（下稱舉發關）所轄成功路派出所
    員警噹場攔停製單舉發後，逾越舉發通知單應到案期限（
    109年1月26日）60天以上仍未繳納罰鍰或到案聽候裁決，被
    告遂於109年8月6日開立南市交裁字第Z000000000號裁決書
    （下稱原處分），依道路交通管理處罰條例（下稱處罰條例
    ）第48條第1項第2款、第63條第1項及違反道路交通管理事
    件統一裁罰基準及處理細則（下稱處理細則）第41、43、44
    及第67條規定，裁處最高額罰鍰新臺幣（下同）900元，並
    記違規點數1點。原告不服，遂提起本訴訟。
三、原告主張：
    被告關舉發違規事實、違反法條錯誤，對原告造成差別待遇
    等語，並聲明：原處分撤銷。
四、被告則以：
  ㈠本案係舉發機關員警於108年12月25日19時36分許，於高雄
    市苓雅區中山二路與三多四路口（西北角）定點攔查，員警
    全程目視發現原告駕駛系爭機車由東南往西北行駛於一心二
    路，遇一心二路東南向號誌亮綠燈時，未依一心二路口前方
    右側燈桿下設置之「往三多四路機慢車/務請兩段式左轉」
    ，以及一心二路口號誌燈旁設置之「兩段式左轉」2面標誌
    ，先騎至一心二路與三多三路口機慢車左轉待轉區標線範圍
    內待轉，反而逕予穿越一心二路與中山二路口，直接左轉三
    多四路，員警見狀乃依法攔停取締告發原告。上開說明有舉
    發機關109年10月15日、12月1日高市警苓分交字第00000000
    000號及第00000000000號函檢附原告行駛路線圖及違規路口
    劃設兩段式左轉標誌採證照片等附卷可參，原告違規行為洵
    堪認定。
  ㈡原告雖主張舉發機關員警取締未依規定二階段左轉之機車騎
    士，係屬差別待遇。惟系爭路口設置二階段式左轉標誌供機
    慢車騎士遵行，無非係道路主管機關本於法令授權範圍內，
    考量當地交通狀況、交通順暢與安全之維護、路面寬廣、車
    流量大小、停車需求與秩序等因素，基於權責對於交通標誌
    、標線、號誌之設置為具體裁量、規劃，以求達成道路充分
    利用、維持交通秩序、保障道路使用人、車往來便利與安全
    之行政目的，故本案相關標誌之設置並無違背法令情形，任
    何用路人駕車行駛在系爭路段時，均應遵守交通標誌、標線
    、號誌之指示及限制，否則交通秩序必將無法維繫，人車生
    命安全亦將無以確保。系爭違規路口設置之兩段左轉標誌及
    劃設之兩段左轉待轉區線既無難以判斷或辨識困難之情形，
    則衡諸常理，一般行經該處之駕駛人（包括原告在內），均
    能清楚目視系爭違規路口上揭標誌、標線係禁止直接轉彎之
    處所，依原告係合法考領有機車駕駛執照之駕駛人（如乙證
    5），自難對其應注意及遵守道路交通標誌、標線、號誌之
    指示、警告、禁制之基本義務諉為不知，並應遵守其表彰之
    意，依法應以兩段方式左轉始為正途，自不得恣意託詞而不
    予遵循，否則交通秩序勢將無從維持，原告未負遵守道路交
    通標誌、標線規定義務之情，至為明確。
  ㈢末按違反道路交通管理事件統一裁罰基準及處理細則第1條
    規定：「本細則依道路交通管理處罰條例第92條第4項規定
    訂定之」、第2條第1項及第2項規定：「處理違反道路交通
    管理事件之程序及統一裁罰基準依本細則之規定辦理。前項
    統一裁罰基準，如附件違反道路交通管理事件統一裁罰基準
    表。」，上開規定依其立法目的及功能，乃為防止處罰機關
    枉縱或偏頗，用以維持裁罰之統一性與全國因違反道路交通
    管理事件受處罰民眾之公平，不因裁決人員不同，而生偏頗
    ，寓有避免各監理機關於相同事件恣意為不同裁罰之功能，
    並非法所不許，於憲法上保障人民財產權之意旨並無牴觸，
    並無違反法律保留原則（司法院釋字第511號解釋意旨理由
    足資參照）。本案原告駕駛系爭機車違反首揭規定，被告依
    原告違規行為時點之違反道路交通管理事件統一裁罰基準及
    處理細則附件「統一裁罰基準表」中有關道路交通管理處罰
    條例第48條之裁罰基準內容，不分車種（其他違規態樣區分
    違規車種為機車、小型車或大型車）以及行為人之違規是否
    於期限內繳納或到案聽候裁決者、或其逾越應到案期限在30
    日內、30日以上60日以內、或60日以上者裁處。本案原告逾
    越系爭舉發通知單應到案期限（109年1月26日）60天以上未
    繳納罰鍰或到案聽候裁決，被告逕行裁處原告「最高」罰鍰
    金額900元，符合相同事件相同處理，不同事件不同處理之
    平等原則，所為係特定法律效果之「羈束處分」，即被告並
    無裁量權限，必須依前揭規定之法律效果始可作成未逾越母
    法規定之羈束處分。故被告首揭裁決處分，並無違誤等語，
    資為抗辯，並答辯聲明：原告之訴駁回。
五、本院之判斷：
  ㈠按「汽車駕駛人轉彎或變換車道時，有下列情形之一者，處
    600元以上1,800元以下罰鍰：2.不依標誌、標線、號誌指示
    」；「汽車駕駛人有下列各款所列條款之一者，除依原條款
    處罰鍰外，並予記點：1.有第33條第1項、第2項、第38條第
    1項、第40條、第45條、第47條第1款至第3款、第48條、第4
    9條或第60條第2項第1款、第2款情形之一者，各記違規點數
    1點」，處罰條例第48條第1項第2款、第63條第1項第1款定
    有明文規定。復按道路交通安全規則第99條第2項明定：「
    機車行駛至交岔路口，其轉彎，應依標誌或標線之規定行駛
    ；……。」、道路交通標誌標線號誌設置規則第65條第1項
    及第191條第1項、第2項規定：「機慢車兩段左（右）轉標
    誌『遵20』、『遵20.1』，用以告示左（右）轉大型重型機
    車以外之機車或慢車駕駛人應遵照號誌指示，在號誌顯示允
    許直行時先行駛至右（左）前方路口之左（右）轉待轉區等
    待左（右）轉，俟該方向號誌顯示允許直行後，再行續駛，
    以兩段方式完成左（右）轉。本標誌設於實施機慢車兩段左
    （右）轉路口附近顯明之處，並配合劃設機慢車左（右）轉
    待轉區標線。」、「（第1項）機慢車左（右）轉待轉區線
    ，用以指示大型重型機車以外之機車或慢車駕駛人分段行駛
    。視需要設於號誌管制之交岔路口。（第1項）本標線線型
    為白色長方形，線寬15公分。劃設於停止線前端，設有枕木
    紋行人穿越道者，劃設於枕木紋行人穿越道前方。」。依上
    開規定可知，大型重型機車以外之機車或慢車駕駛人駕車駛
    至交岔路口欲左轉時，遇路口設置有兩段左轉標誌及左轉待
    轉區線時，應於左轉待轉區標線內停等，分段左轉行駛，合
    先敘明。
  ㈡經查，原告於108年12月25日19時36分許，駕駛系爭機車行
    經高雄市苓雅區中山二路與三多四路口，因有未依規定兩段
    式左轉之違規行為，經舉發機關警員當場目睹攔停製單舉發
    等情，有舉發通知單、舉發機關109年10月15日、12月1日高
    市警苓分交字第10973449300號及第00000000000號函檢附原
    告行駛路線圖（1份）及違規路口劃設兩段式左轉標誌採證
    照片（共4幀）、GOOGLE地景圖共5幀、機車駕駛人基本資料
    1份等附卷可稽，經核無誤，洵堪認定。
  ㈢原告雖主張原處分機關舉發違規事實、違反法條錯誤，對原
    告造成差別待遇云云，惟查：
  ⑴系爭兩段式左轉標誌及左轉待轉區線係屬合法有效之一般處
    分，並未違反平等原則：
  ①按「本法所稱行政處分，係指行政機關就公法上具體事件所
    為之決定或其他公權力措施而對外直接發生法律效果之單方
    行政行為。前項決定或措施之相對人雖非特定，而依一般性
    特徵可得確定其範圍者，為一般處分，適用本法有關行政處
    分之規定。」，行政程序法第92條第1項、第2項前段分別定
    有明文。而交通標誌、標線、號誌之設置目的，在於提供車
    輛駕駛人及行人有關道路路況之警告、禁制、指示等資訊，
    以便利行旅及促進交通安全，此為道路交通標誌標線號誌設
    置規則第2條所明定，是以道路交通標線、標誌以及號誌有
    無設置之必要，如何設置，設置何種標誌以及在何處設置，
    屬主管機關職權內依法裁量之範圍，是此一涉及特定地點、
    多數人及長期時間之交通管制行為，揆諸前揭法條意旨，當
    屬一般處分甚明。而一般處分，依行政程序法第100條第2項
    、第110條第2項之規定，其送達得以公告為之，除公告另訂
    不同日期者外，自公告日起發生效力。就兩段式左轉之指示
    標誌而言，主管機關之「劃設行為」，即屬一種「公告」措
    施，故具規制作用之指示標誌於對外劃設完成時，即發生效
    力，於其廢止（塗銷）前，人民即有遵守之義務，當非可依
    個人之見解而恣意決定是否遵守。
  ②又本案違規地點為高雄市中山路與三多路之交叉口，為捷運
    三多商圈站，屬於通衢要道，車流繁多，行車與行人行進方
    向各有不同，市區道路主管機關為達上開設置規則第2條所
    定之便利行旅及促進交通安全之立法目的，非僅以車種之不
    同為唯一考量因素，顯係參酌上揭因素，考量機車、汽車之
    體積、行車動線、動力方式、駕駛人之不同視覺角度，以及
    道路車流量、行進方向口等因素，依道路交通標誌、標線及
    號誌設置規則第65條第1項及第191條第1項、第2項等規定，
    於系爭路口設置機車兩段式左轉標誌與左轉代轉區之標線設
    計，可謂係依事物之性質，就事實情況之差異及立法之目的
    ，而為不同規範，屬合理之差別待遇，且行政法上之「平等
    原則」，亦非指絕對、機械之形式上平等，而係指相同事物
    性質應為相同之處理，非有正當理由，不得為差別待遇而言
    ；如果事物性質不盡相同而為合理之各別處理，自非法所不
    許，是「兩段式左轉」標誌之劃設及違反之處罰規定（處罰
    條例第48條第1項），既係基於機車與其他汽車客觀上存有
    性能及安全性之差異，為維護交通安全而為之一般處分及規
    範，並無原告所指對機車之路權有差別待遇，違反憲法第7
    條平等權規定之情形，故原告上開主張於法不合，不足採信
    。
  ⑵原處分並未為違反平等原則：
    原告駕駛系爭機車違反前揭規定，被告依原告違規行為時點
    之處理細則附件「統一裁罰基準表」中有關處罰條例第48條
    之裁罰基準內容，不分車種（其他違規態樣區分違規車種為
    機車、小型車或大型車）以及行為人之違規是否於期限內繳
    納或到案聽候裁決者、或其逾越應到案期限在30日內、30日
    以上60日以內、或60日以上者裁處。本案原告逾越系爭舉發
    通知單應到案期限（109年1月26日）60天以上未繳納罰鍰或
    到案聽候裁決，被告逕行裁處原告「最高」罰鍰金額900元
    ，符合相同事件相同處理，不同事件不同處理之平等原則，
    所為係特定法律效果之「羈束處分」，即被告並無裁量權限
    ，必須依前揭規定之法律效果始可作成未逾越母法規定之羈
    束處分。故被告首揭裁決處分，並無違誤，被告所辯堪予採
    信。
  ㈣綜上所述，本件原告之違規事證明確，其上述主張並無可採
    ，被告依法所為之原處分並無違誤，原告訴請撤銷原處分為
    無理由，應予駁回。
六、本件事證已臻明確，兩造其餘攻擊防禦方法之提出，與判決
    結果不生影響，爰不予一一論駁，併予敘明。
七、本件第一審原告預納之裁判費300元，應由敗訴之原告負擔
    ，爰確定第一審訴訟費用額如主文第2項所示。
據上論斷，本件原告之訴為無理由，依行政訴訟法第237條之8第
1項、237條之9、第236條、第98條第1項本文，判決如主文。
中    華    民    國   110    年    9     月    30    日
                  行政訴訟庭  法  官  吳文婷
上開正本係照原本作成。
如不服本判決，應於判決送達後20日內，向本院提出上訴狀並表
明上訴理由（原判決所違背之法令及其具體內容或依訴訟資料可
認為原判決有違背法令之具體事實），其未載明上訴理由者，應
於提出上訴後 20 日內向本院補提理由書（上訴狀及上訴理由書
均須按他造人數附繕本，如未按期補提上訴理由書，則逕予駁回
上訴），並應繳納上訴裁判費新臺幣750元。
中    華    民    國   110    年    10    月    1     日
                              書記官  洪嘉慧